【裁判字號】    98,訴緝,140
【裁判日期】    980907
【裁判案由】    偽造文書等
【裁判全文】
臺灣臺北地方法院刑事判決             98年度訴緝字第140號
公  訴  人  臺灣臺北地方法院檢察署檢察官
被      告  丙○○
                    事務所(新市街30號3樓)
                    （現於臺灣臺北監獄臺北分監執行中）
上列被告因偽造文書等案件，經檢察官提起公訴（97年度偵字第
5942號），因被告於準備程序進行中就被訴事實為有罪之陳述，
且所犯非死刑、無期徒刑、最輕本刑為三年以上有期徒刑之罪或
高等法院管轄第一審案件，經告知簡式審判程序之旨，並聽取檢
察官、被告之意見後，經本院合議庭裁定由受命法官獨任進行簡
式審判程序，本院判決如下：
    主  文
丙○○竊盜，處有期徒刑貳月，如易科罰金，以新臺幣壹仟元折
算壹日；又行使偽造私文書，足以生損害於公眾及他人，處有期
徒刑貳月，如易科罰金，以新臺幣壹仟元折算壹日，扣案如附表
所示之偽造署押共貳拾枚（簽名拾貳枚、指印拾壹枚），均沒
收。應執行有期徒刑月，如易科罰金，以新臺幣壹仟元折算壹
日，扣案如附表所示之偽造署押共貳拾枚（簽名拾貳枚、指印
拾壹枚），均沒收。
    事  實
一、丙○○於民國96年11月13日下午10時30分許，在臺北市○○
    區○○路與武昌街口，因見甲○○所有之機車鑰匙仍插置於
    車牌號碼2GC-899號重機車之電源孔上，竟意圖為自己不法
    所有之犯意，徒手以該機車鑰匙啟動機車後，騎乘離開現場
    而竊取之。嗣於同年月20日下午2時30分許，在臺北市○○
    區○○路75號前，為警發現丙○○前往發動車牌號碼2GC-89
    9號之失竊重機車，而逮捕之。詎丙○○因另案經通緝，為
    免遭查獲歸案，竟基於行使偽造私文書之犯意，冒用其胞弟
    「乙○○」之名義應訊，接續在如附表編號1至6所示之警詢
    筆錄、照片、口卡片、扣押筆錄、扣押物品目錄表、內勤訊
    問筆錄上，偽造「乙○○」署押及指印，另在附表編號7至9
    所示之逮捕通知書（通知本人）、權利告知單、逮捕通知書
    （通知親友）等文件上，偽造「乙○○」之署押及指印，分
    別表示已收受逮捕通知書及通知指定親友、業經警方告知相
    關權利事項等用意，並將該等表示前開用意之私文書交回員
    警而行使之，足以生損害於司法機關對於刑事案件處理之正
    確性及乙○○本人。
二、案經臺北市政府警察局松山分局報告暨臺灣臺北地方法院檢
    察署檢察官自動檢舉偵查起訴，丙○○於本院準備程序中就
    被訴事實為有罪之陳述，經告知簡式審判程序之旨，並聽取
    當事人之意見後，經本院合議庭裁定由受命法官獨任進行簡
    式審判程序。
    理  由
一、訊據被告丙○○對於上揭犯罪事實均坦承不諱，核與竊盜案
    被害人甲○○於警詢之指述情節及偽造文書案被害人乙○○
    於偵查中之供述情形相符，復有內政部警政署刑事警察局97
    年1月24日刑紋字第0970012037號鑑驗書、贓物認領保管單
    、失竊機車及鑰匙照片2紙暨附表所示文件等在卷足佐，被
    告自白與事實相符，應可採信。本件事證明確，被告犯行，
    堪以認定，應予依法論科。
二、核被告前開竊取機車之行為，係犯刑法第320條第1項之竊盜
    罪。又按刑法第217條所稱之「偽造署押」，係指行為人冒
    用本人名義在文件上簽名或為民法第3條第3項所稱指印之類
    似簽名之行為者而言。故倘行為人係以簽名或捺指印之意，
    於文件上簽名或捺指印，且該簽名或捺指印僅在於表示簽名
    者個人身份，以作為人格同一性之證明，除此之外，再無任
    何其他用意者，即係刑法上所稱之「署押」，若於作為人格
    同一性之證明之外，尚有其他法律上之用意（例如表示收受
    某物之用意而成為收據之性質）者，即應該當刑法上之「私
    文書」。查被告於附表編號1至6所示文件上偽簽「乙○○」
    之署名及按捺指印，僅係表示受詢問者係「乙○○」本人無
    誤，作為人格同一性之證明，除此之外，並無其他法律上之
    用意，應僅單純構成偽造署押之行為；而被告於附表編號7
    至9所示文件上偽簽「乙○○」之署名及按捺指印，具有表
    示已收受逮捕通知書及通知指定親友、業經警方告知相關權
    利事項等用意，雖該等文書本書及其內容或係警方事先印製
    ，然此不過為便利之措施，被告既明知其內容，自可決定是
    否簽署，既仍執意冒名應訊而在其上偽造署押，則該事先印
    製之內容即為被告採為自己之一定意思表示，而屬刑法第
    210條規定之私文書，被告復交付予員警收執存卷而行使之
    ，均足以生損害於乙○○及司法機關處理刑事案件之正確性
    ，是核被告此部分所為，係犯刑法第216條、第210條之行使
    偽造私文書罪。被告偽造署押之行為係其偽造文書之階段行
    為，偽造文書之低度行為又為嗣後行使之高度行為所吸收，
    均不另論罪。又按如數行為於同時同地或密切接近之時地實
    施，侵害同一之法益，各行為之獨立性極為薄弱，依一般社
    會健全觀念，在時間差距上，難以強行分開，在刑法評價上
    ，以視為數個舉動之接續施行，合為包括之一行為予以評價
    ，較為合理，則屬接續犯，而為包括之一罪。又接續犯於犯
    罪行為完畢之前，其各個舉動與該罪之構成要件相符，但行
    為人主觀上係以其各個舉動僅為全部犯罪行為之一部，而客
    觀上亦認係實施一個犯罪，是以僅成立一個罪名。此有最高
    法院86年台上字第3295號判例及同院71年台上字第2837號判
    例意旨可資參照。是被告於附表編號1至6文件上偽造「乙○○」署押之行為，與被告偽造附表編號7至9所示署押之目的
    相同，均係為免遭警查緝，係侵害相同之單一法益，且於密
    切接近之時間內反覆實行，已難割裂評價，自應認為屬同一
    偽造署押之行為，惟被告上開偽造文書之偽造署押行為，因
    屬偽造文書之階段行為而不另論罪，則被告於附表編號1至6
    文件上，偽造乙○○署押之行為，揆諸前皆判例意旨，自應
    包括於前揭偽造署押之行為內而不另論罪。被告所犯竊盜及
    行使偽造私文書之犯行，犯意各別，行為互殊，應予分論併
    罰。爰審酌被告前有多項刑案紀錄，素行欠佳，本件先竊取
    他人財物，造成被害人甲○○之損失，於遭警查獲後，為避
    免通緝身分曝光而冒用其胞弟之名義應訊之犯罪動機、目的
    、手段，所為妨害警察及司法機關犯罪偵查之正確性，然犯
    後坦承犯行、態度良好，被告為大專畢業之智識程度，已婚
    ，育有2子，因通緝期間未能於家人聯絡，而從事臨時工維
    生之生活狀況等一切情狀，分別量處如主文所示之刑，並定
    其應執行之刑及諭知易科罰金之折算標準。扣案如附表所示
    文件上偽造之「乙○○」署押，不問屬於犯人與否，均應依
    刑法第219條規定宣告沒收。
據上論斷，應依刑事訴訟法第273條之1第1項、第299條第1項前
段，刑法第216條、第210條、第320條第1項、第51條第5款、第
41條第1項前段、第2項、第219條，刑法施行法第1條之1，判決
如主文。
本案經檢察官柯木聯到庭執行職務
中    華    民    國    98    年    9     月    7     日
                  刑事第八庭    法  官  楊蕙芬
以上正本證明與原本無異。
如不服本判決應於收受送達後10日內向本院提出上訴書狀，並應
敘述具體理由；其未敘述上訴理由者，應於上訴期間屆滿後20日
內向本院補提理由書（均須按他造當事人之人數附繕）「切勿逕
送上級法院」。
                                書記官  馬正道
中    華    民    國    98    年    9     月    7     日
附錄法條：
中華民國刑法第216條
（行使偽造變造或登載不實之文書罪）
行使第 210 條至第 215 條之文書者，依偽造、變造文書或登載
不實事項或使登載不實事項之規定處斷。
中華民國刑法第210條
（偽造變造私文書罪）
偽造、變造私文書，足以生損害於公眾或他人者，處 5 年以下有
期徒刑。
中華民國刑法第320條
（普通竊盜罪、竊佔罪）
意圖為自己或第三人不法之所有，而竊取他人之動產者，為竊盜
罪，處 5 年以下有期徒刑、拘役或 5 百元以下罰金。
意圖為自己或第三人不法之利益，而竊佔他人之不動產者，依前
項之規定處斷。
前二項之未遂犯罰之。
附表：
┌─────┬─────┬─────┬─────┐
│ 編號     │ 文件名稱 │偽造之署押│出      處│
│          │          │          │          │
├─────┼─────┼─────┼─────┤
│  1       │96年11月20│「乙○○」│96年偵字第│
│          │日下午5時 │署押2枚及 │25061號卷 │
│          │臺北市政府│指印2枚   │第9、11頁 │
│          │警察局松山│          │          │
│          │分局警詢筆│          │          │
│          │錄        │          │          │
├─────┼─────┼─────┼─────┤
│  2       │丙○○為警│「乙○○」│同上卷第15│
│          │查獲後所攝│署押1枚及 │頁        │
│          │照片      │指印1枚   │          │
├─────┼─────┼─────┼─────┤
│  3       │乙○○口卡│「乙○○」│同上卷第16│
│          │片        │署押1枚及 │頁        │
│          │          │指印1枚   │          │
├─────┼─────┼─────┼─────┤
│  4       │臺北市政府│「乙○○」│同上卷第18│
│          │警察局松山│署押2枚及 │、19頁    │
│          │分局扣押筆│指印2枚   │          │
│          │錄        │          │          │
├─────┼─────┼─────┼─────┤
│  5       │臺北市政府│「乙○○」│同上卷第21│
│          │警察局松山│署押2枚及 │頁        │
│          │分局扣押物│指印2枚   │          │
│          │品目錄表  │          │          │
├─────┼─────┼─────┼─────┤
│  6       │臺灣臺北地│「乙○○」│同上卷第31│
│          │方法院檢察│署押1枚   │頁        │
│          │署96年11月│          │          │
│          │20日內勤訊│          │          │
│          │問筆錄    │          │          │
├─────┼─────┼─────┼─────┤
│  7       │臺北市政府│「乙○○」│同上卷第24│
│          │警察局松山│署押1枚及 │頁        │
│          │分局逮捕通│指印1枚   │          │
│          │知書（通知│          │          │
│          │本人）    │          │          │
├─────┼─────┼─────┼─────┤
│  8       │臺北市政府│「乙○○」│同上卷第25│
│          │警察局松山│署押1枚及 │頁        │
│          │分局權利告│指印1枚   │          │
│          │知單      │          │          │
├─────┼─────┼─────┼─────┤
│  9       │臺北市政府│「乙○○」│同上卷第26│
│          │警察局松山│署押1枚及 │頁        │
│          │分局逮捕通│指印1枚   │          │
│          │知書（通知│          │          │
│          │親友）    │          │          │
└─────┴─────┴─────┴─────┘


司法院資訊處製作；財團法人民間司法改革基金會備份。
